【裁判字號】    95,簡上,29
【裁判日期】    951115
【裁判案由】    給付票款
【裁判全文】
臺灣雲林地方法院民事判決              95年度簡上字第29號
上  訴  人  甲○○
訴訟代理人  黃翎芳律師
複代理  人  陳姝樺律師
被上訴  人  丙○○
上列當事人間請求給付票款事件，上訴人對於中華民國95年04月
28日臺灣雲林地方法院斗六簡易庭95年度六簡字第69號第一審判
決提起上訴，本院於民國95年11月01日言詞辯論終結，判決如下
：
    主    文
上訴駁回。
第二審訴訟費用由上訴人負擔。
    事實及理由
一、兩造之聲明：
  (一)上訴人方面：原判決廢棄，駁回被上訴人在第一審之訴。
  (二)被上訴人方面：上訴駁回。
二、被上訴人起訴主張：其執有上訴人所簽發詳如附表所示支票
    1 紙（下稱系爭支票），屆期經提示，竟未獲兌現，爰依票
    據關係，請求上訴人給付被上訴人新臺幣（下同）500,000
    元，及自民國（下同）95年01月25日起至清償日止，按年息
    6%計算之利息。
三、上訴人則以：兩造間並不認識，系爭支票之起因，乃上訴人
    為支付訴外人乙○○建造小木屋之費用，惟乙○○竟未依約
    履行，是上訴人自得以此事由對抗被上訴人而拒絕給付票款
    。又上訴人主張被上訴人取得系爭支票係無對價或以不相當
    之對價取得，故被上訴人請求上訴人給付系爭票款，並無理
    由等情置辯。
四、兩造不爭執之事項：
  (一)被上訴人執有上訴人所簽發之系爭支票。
  (二)系爭支票係由上訴人簽發後交付乙○○，再由乙○○交付予
    被上訴人。
  (三)上訴人交付系爭支票予乙○○係為支付小木屋工程之購料款
    。
  (四)系爭支票屆期經提示未獲付款。
五、法院之判斷：
  (一)被上訴人依據票據關係，請求簽發系爭支票之上訴人給付票
    款，上訴人則以前揭情詞置辯，本件經與兩造整理並協議簡
    化爭點為：1.被上訴人取得系爭支票時，是否知悉乙○○與
    上訴人間有抗辯事由存在？2.被上訴人是否以無對價或不相
    當之對價取得系爭支票？
  (二)被上訴人取得系爭支票時，是否知悉乙○○與上訴人間有抗
    辯事由存在？
    1.票據債務人不得以自己與發票人或執票人之前手間所存抗
      辯之事由，對抗執票人。但執票人取得票據出於惡意者，
      不在此限，票據法第13條定有明文。又票據法第13條但書
      所謂執票人取得票據出於惡意，係以執票人取得票據時為
      準，決定其是否惡意，並應由票據債務人就此負舉證責任
      （最高法院72年度台上字第1612號判決意旨參照）。
    2.查證人乙○○證稱：被上訴人取得系爭支票，係由其所交
      付，而上訴人交付其系爭支票及另1 紙面額50萬元之支票
      係為支付小木屋工程款之用，但因施工之工地RC基礎尚未
      弄妥，致其無法進場施工，且嗣後上訴人所簽發之支票無
      法兌現，其自不須再依約施工。又被上訴人確實不知其與
      上訴人間有上開工程糾紛之事等語明確（見原審卷第24頁
      ）。
    3.準此，依證人乙○○之證詞觀之，被上訴人取得系爭支票
      並非出於惡意，而上訴人復未舉證證明被上訴人取得系爭
      支票係出於惡意，揆諸前揭說明，上訴人自不得以其與被
      上訴人之前手即乙○○間之抗辯事由，對抗善意執票之被
      上訴人。
  (三)被上訴人是否以無對價或不相當之對價取得系爭支票？
    1.票據法第14條所謂以惡意取得票據者，不得享有票據上之
      權利，係指從無權處分人之手，受讓票據，於受讓當時有
      惡意之情形而言，如從有正當處分權人之手，受讓票據，
      係出於惡意時，亦僅生票據法第13條但書所規定，票據債
      務人得以自己與發票人或執票人之前手間所存人的抗辯之
      事由對抗執票人而已，尚不生執票人不得享有票據上權利
      之問題（最高法院67年台上字第1862號判例意旨參照）。
    2.查系爭支票既係上訴人給付證人乙○○之工程款，證人乙
      ○○自受讓系爭支票時起即取得處分轉讓系爭支票之權利
      ，而非屬無權處分人，揆諸前揭判例意旨，本件並無票據
      法第14條規定之適用。況證人乙○○係為清償其前向被上
      訴人所借款項50萬元，方交付系爭支票予被上訴人乙節，
      業經證人乙○○分別於原審及本院審理時證述明確（見原
      審卷第25頁、第26頁；見本院卷第34頁至第36頁）。
    3.綜上，被上訴人既非自無權處分人之手受讓系爭支票，本
      即無票據法第14條規定之適用，況被上訴人並非無對價或
      以不相當之對價取得系爭支票之事實，復經證人乙○○證
      述明確，是上訴人此部分抗辯，亦不足採信。
  (四)發票人應照支票文義擔保支票之支付；執票人向支票債務人
    行使追索權時，得請求自為付款提示日起之利息。如無約定
    利率，依年利六釐計算，票據法第126 條、第133 條分別定
    有明文。被上訴人執有上訴人所簽發之系爭支票，經提示未
    獲付款，而上訴人之抗辯均不足採信等情，已如前述，從而
    ，被上訴人本於票據關係請求上訴人給付票款500,000 元，
    及自95年01月25日（即提示日）起至清償日止，按年息6%計
    算之利息，為有理由，應予准許，原審判決被上訴人勝訴，
    並依職權宣告假執行，核無不合。上訴意旨指摘原判決不當
    ，求予廢棄改判，為無理由，應駁回其上訴。
六、本件判決基礎已臻明確，兩造其餘之攻擊防禦方法及訴訟資
    料經本院斟酌後，核與判決不生影響，無一一論述之必要，
    併予敘明。
七、據上論結，本件上訴為無理由，依民事訴訟法第436 條之1
    第3 項、第449 條第1 項、第78條，判決如主文。
中    華    民    國    95    年    11    月    15    日
                  民事第一庭  審判長法  官  洪兆隆
                                    法  官  邱瑞裕
                                    法  官  許佩如
以上正本係照原本作成。
本件不得上訴。
中    華    民    國    95    年    11    月    15    日
                                    書記官  蔡嘉萍
附表：
  ┌────┬───────┬──────┬─────┬─────┐
  │發票日期│付  款  行  庫│金額(新臺幣)│支票號碼  │利息起算日│
  │        │              │            │          │(即提示日)│
  ├────┼───────┼──────┼─────┼─────┤
  │95.01.25│中國信託商業銀│500,000 元  │CQ0000000 │95.01.25  │
  │        │行斗六分行    │            │          │          │
  └────┴───────┴──────┴─────┴─────┘


司法院資訊處製作；財團法人民間司法改革基金會備份。
